臺灣臺北地方法院刑事判決　　　　　　　　　　　　　　九十年易字第一一五三號
　　公　訴　人　臺灣臺北地方法院檢察署檢察官
　　被　　　告　乙○○
右列被告因業務侵占等案件，經檢察官提起公訴（九十年度偵字第三三一八號），本
院判決如左：
    主    文
乙○○連續意圖為自己不法之所有，而侵占對於業務上所持有之物，處有期徒刑拾月
。
    事    實
一、乙○○原係設址台北市○○區○○路六０號掬水軒食品股份有限公司（下稱掬水
    軒公司）助理會計，為從事業務之人；於任職期間，竟意圖為自己不法之所有，
    並基於概括之犯意，自民國八十九年三月七日起至同年七月二十六日止，利用為
    公司辦理不同銀行間轉帳（即轉存）或匯款之機會，連續如數提款後，以減少轉
    存或根本未存入或未匯款之方式，而將如附表所示之金額，侵占入己，先後侵占
    掬水軒公司二十八筆款項，共計新台幣（下同）二百二十八萬五千一百三十一元
    （有關侵占之時間、金額及存、提款銀行均詳如附表所示）；為避免被公司發現
    ，更將不實之款項數額登載於業務上作成之票據明細表及轉帳傳票上，足以生損
    害於掬水軒公司。嗣於八十九年十一月間，乙○○因請產假，始為公司發覺上情
    。
二、案經掬水軒公司訴由台北市政府警察局中正第一分局報請臺灣臺北地方法院檢察
    署檢察官偵查起訴。
        理    由
一、右揭犯罪事實，迭據被告乙○○於警詢及偵審中坦承不諱，核與告訴人掬水軒公
    司提出之告訴狀及掬水軒公司會計甲○○○分別於警詢及檢察官偵查中，暨掬水
    軒公司法務室主任莊孟瑋於本院審理中之指述情節均相符合；此外，並有轉帳傳
    票、開立票據明細表、送金簿存根、存款對帳單、銀行存摺及被告承諾書等影本
    在卷可稽；按被告之自白，非出於強暴、脅迫、利誘、詐欺、違法羈押或其他不
    正之方法，且與事實相符者，得為證據」「被告之自白，不得作為有罪判決之唯
    一證據，仍應調查其他必要之證據，以察其是否與事實相符。」刑事訴訟法第一
    百五十六條第一項、第二項分別定有明文；本院依（一）告訴人掬水軒公司提出
    之告訴狀及及掬水軒公司會計甲○○○分別於警詢及檢察官偵查中，暨掬水軒公
    司法務室主任莊孟瑋於本院審理中之指述；（二）告訴人提出之轉帳傳票、開立
    票據明細表、送金簿存根、存款對帳單、銀行存摺及被告承諾書等補強證據足資
    擔保被告乙○○於警詢時及偵審中就前開犯罪事實所為之任意性自白具有相當程
    度之真實性，而使本院確信被告乙○○前述自白之犯罪事實確屬真實。本件事證
    明確，被告乙○○犯行洵堪認定。
二、被告乙○○在在掬水軒公司擔任助理會計，負責掬水軒公司記帳及存、提款工作
    ，為從事業務之人；於任職期間，侵占公司款項共計二百二十八萬五千一百三十
    一元，並為避免被公司發現，登載不實之票據明細表及轉帳傳票，足以生損害於
    掬水軒公司；核被告所為係犯刑法第三百三十六條第二項業務侵占罪及商業會計
    法第七十一條第一款經辦會計人員以明知為不實事項，填製會計憑證及記入帳冊
    之罪；公訴意旨雖論以被告犯刑法第三百三十六條第二項業務侵占罪及刑法第二
    百十五條業務登載不實罪；惟查商業會計法第七十一條第一款與刑法第二百十五
    條業務登載不實罪係法條競合之特別關係，其所犯業務登載不實罪之犯行，應從
    商業會計法第七十一條第一款論處，不另論罪，是公訴人援引刑法第二百十五條
    業務登載不實罪，尚有未洽；然就其行為之侵害性及目的以觀，其基本社會事實
    仍屬相同，且就被告防禦權亦不生不利影響，爰依法變更起訴法條，併予敘明。
    又被告多次以明知為不實事項，填製會計憑證及記入帳冊罪及業務侵占罪犯行，
    時間緊接，所犯罪名相同，顯係出於概括之犯意為之，均為連續犯，爰依刑法第
    五十六條之規定以一罪論，並加重其刑。被告所犯上述二罪，有方法結果之牽連
    關係，應從一業務侵占罪論斷。按刑法第四十一條：「犯最重本刑為三年以下有
    期徒刑之罪，而受六個月以下有期徒刑或拘役之宣告，因身體、教育、職業或家
    庭之關係，執行顯有困難者，得以一元以上三元以下折算一日，易科罰金。」規
    定業於九十年一月四日修正、同年月十日公布、同年月十二日生效施行，修正後
    刑法第四十一條第一項：「犯最重本刑為五年以下有期徒刑以下之刑之罪，而受
    六個月以下有期徒刑或拘役之宣告，因身體、教育、職業、家庭之關係或其他正
    當事由，執行顯有困難者，得以一元以上三元以下折算一日，易科罰金。但確因
    不執行所宣告之刑，難收矯正之效，或難以維持法秩序者，不在此限。」規定較
    修正前之規定有利於被告，自應優先適用；本院審酌被告素行及其犯罪動機、目
    的、手段、品行、智識程度、所生危害、所得財物之價值暨被告犯罪後之態度等
    一切情狀，量處如主文所示之刑
據上論斷，應依刑事訴訟法第二百九十九條第一項前段、第三百條，商業會計法第七
十一條第一款，刑法第十一條前段、第二條第一項前段、第五十六條、第三百三十六
條第二項、第五十五條、第四十一條第一項前段，罰金罰鍰提高標準條例第一條前段
，判決如主文。
本案經檢察官黃久真到庭執行職務
中        華        民        國     九十一    年    一   月    廿八    日
                                臺灣臺北地方法院刑事第十庭
                                          法  官    梁耀鑌
右正本證明與原本無異。
如不服本判決，應於判決送達後十日內向本院提出上訴狀(應抄附繕本)。告訴人
或被害人如對於本判決不服者，應具備理由請求檢察官上訴，其上訴期間之計算
係以檢察官收受判決正本之日期為準。
                                          書記官    梁淑時
中        華        民        國     九十一    年    二   月      一    日
附錄本案論罪科刑法條全文
刑法第三百三十六條
對於公務上或因公益所持有之物，犯前條第一項之罪者，處一年以上七年以下有期徒
刑，得併科五千元以下罰金。
對於業務上所持有之物，犯前條第一項之罪者，處六月以上五年以下有期徒刑，得併
科三千元以下罰金。
前二項之未遂犯罰之。
商業會計法第七十一條
商業負責人、主辦及經辦會計人員或依法受託代他人處理會計事務之人員有左列情事
之一者，處五年以上有期徒刑、拘役或科或併科新台幣十五萬元以下罰金：
一、以明知為不實之事項，而填製會計憑證或記入帳冊者。
二、故意使應保存之會計憑證、帳簿報表滅失毀損者。
三、意圖不法之利益而偽造、變造會計憑證、帳簿報表內容或撕毀其頁數者。
四、故意遺漏會計事項不為記錄，致使財務報表發生不實之結果者。
五、其他利用不正當方法，致使會計事項或財務報表發生不實之結果者。
